臺灣雲林地方法院刑事判決
111年度交易字第79號
公  訴  人  臺灣雲林地方檢察署檢察官
被      告  劉小柔


選任辯護人  林浩傑律師
上列被告因過失傷害案件，經檢察官提起公訴（110年度偵字第8
242號），本院判決如下：
    主  文
劉小柔犯過失傷害罪，處拘役參拾日，如易科罰金，以新臺幣壹
仟元折算壹日。
    事  實
一、劉小柔於民國110年5月3日上午9時34分許，騎乘車牌號碼00
    0-000號普通重型機車，自雲林縣○○市○○路0號中華郵政股份
    有限公司斗六西平路郵局側門，自路旁起駛進入西平路車道
    時，本應注意車輛起駛前應注意前後左右有無障礙或車輛行
    人，並應讓行進中之車輛行人優先通行，而依當時天候晴、
    日間自然光線、柏油路面乾燥、無缺陷、無障礙物、視距良
    好等情形，並無不能注意之情事，竟疏未注意有無車輛，且
    未讓行進中之車輛優先通行，貿然自路旁起駛，進入雲林縣
    斗六市西平路由北往南方向車道，適張世賢(所涉過失傷害
    罪嫌，經檢察官為不起訴處分確定)騎乘車牌號碼000-0000
    號普通重型機車，沿雲林縣斗六市西平路由北往南方向直行
    駛至，見狀閃避不及，劉小柔機車遂與張世賢機車車頭發生
    碰撞，致張世賢機車把手撞擊張世賢腹部因而受有腹壁鈍挫
    傷之傷害。劉小柔於肇事後，於具有偵查犯罪權限之公務員
    尚未知悉肇事人姓名之前，在醫院向員警坦承係肇事者，自
    首並接受裁判。
    理  由
壹、程序方面
    證人即告訴人張世賢於110年11月24日於本案偵訊時，係以
    被告身分傳喚到庭訊問，雖未經具結，然參酌檢察官於訊問
    之前，已依法為權利告知，且採取一問一答之方式，並將筆
    錄交付閱覽後簽名，復無證據得以證明告訴人陳述當時出於
    遭受不正方法或其他違法取供之情形，且被告、辯護人均未
    爭執其證據能力（本院卷第163頁、第164頁），且未於原審
    言詞辯論終結前聲明異議，依刑事訴訟法第159條之5規定，
    具有證據能力。
貳、實體方面
一、認定犯罪事實所憑之證據及理由
    被告固不否認於上開時間騎乘機車在上開地點之事實，惟矢
    口否認有何起訴意旨所指過失傷害犯行，辯稱：案發時我正
    要從西平路路旁迴轉，從郵局人行道右轉城頂街回家，就被
    告訴人從我左後方撞，我就倒地，我的機車都只有在路旁，
    沒有駛出西平路的路面邊線，是告訴人機車輪胎騎到路旁，
    告訴人機車沒有倒地；而且告訴人的傷是煞車不及自己撞到
    把手，不是我撞到的，跟車禍沒有關係云云(本院卷第88頁
    、第89頁、第189頁)。辯護人則為被告辯護稱：被告案發時
    並非起駛進入告訴人之車道，而是在原地迴轉要駛入郵局旁
    人行道，被告並無侵入告訴人車道，且告訴人之傷勢與本案
    車禍無因果關係云云(本院卷第27頁、第189頁)。經查：
  ㈠被告於上開時間騎乘機車在上開地點，與告訴人機車發生碰
    撞之事實，又案發當時天候晴、日間自然光線、柏油路面乾
    燥、無缺陷、無障礙物、視距良好等情形，經證人即告訴人
    證述在案(偵卷第17頁至第21頁)，並有道路交通事故現場圖
    2份、現場照片13張在卷可稽（警卷第25頁至第31頁、第53
    頁至第65頁），且為被告所不爭執(本院卷第90頁)，此部分
    事實，首堪認定。
  ㈡被告自路旁起駛，未注意有無車輛，並未讓行進中之告訴人
    機車優先通行，具有過失，且被告過失行為與告訴人受傷結
    果有相當因果關係：
　⒈告訴人於偵訊時指稱：被告自郵局旁側門斜坡要進入車道，
    我看到後就煞車但來不及，就碰撞，我是直行車，車速不快
    ，當時路旁停車格有車子等語(偵卷第19頁、第21頁)。於審
    判中證稱：案發當時我車速不快，直行騎在西平路的白線裡
    面(指西平路車道上)，被告機車從郵局斜坡衝過來，我來不
    及煞車，被告機車撞到我前輪，我機車左邊把手往內打到我
    肚子，很痛，警察來做筆錄問我有沒有受傷，我說肚子好痛
    ，他叫我去檢查一下。我去檢查有瘀青，而且持續的痛。案
    發之後我沒有移動機車，被告人、車有倒地，我們2臺車大
    概前車頭位置相撞等語(本院卷第176頁至第183頁)。告訴人
    歷次均一致證稱被告係從路旁起駛進入其正直行之車道中，
    肇致本案事故發生，無明顯瑕疵可指，質之被告與告訴人素
    不相識，前無仇恨，經被告自陳在案(警卷第11頁)，是告訴
    人並無故意設詞構陷被告之必要及動機，其證述具有一定可
    信性。
　⒉又經本院勘驗案發後到場之救護車行車紀錄器影像，告訴人
    機車於案發後，係平行沿著西平路路面邊線，停在西平路車
    道內，有本院勘驗筆錄暨擷圖1份存卷可參(本院卷第181頁
    、第182頁、第202-1頁、第202-2頁)，核與告訴人證稱其案
    發時直行騎在西平路車道上之情節相符，足以佐證其證述非
    虛。參以行車紀錄器影像勘驗擷圖與案發現場照片可知，在
    肇事地點路旁之2個停車格均停滿汽車(警卷第61頁、第65頁
    、本院卷第202-2頁)，核與被告於偵查中具狀陳稱：停車格
    停放銀色車輛，視線死角，導致對方煞車不及等情節(偵卷
    第25頁)相符。從而，依案發當時路旁停車格停滿車輛之狀
    況，應無空間再供告訴人騎乘在西平路之路面邊線外，否則
    告訴人機車即會與停放之車輛發生擦撞。是以，告訴人機車
    於案發時係行駛在西平路車道上，堪以認定。故只有被告機
    車從路旁駛入告訴人車道內，2車才有可能發生碰撞，是被
    告確有自路旁起駛，卻疏未注意有無車輛，且未讓行進中之
    告訴人機車優先通行之過失，應屬明確。
　⒊被告、辯護人雖辯稱被告非從路旁起駛進入告訴人之車道，
    而是告訴人騎入路旁追撞被告機車左後方云云。惟案發當日
    警方至醫院製作被告談話紀錄表時，被告自承：我從西平路
    路旁起步往中山路，與對方(指告訴人)騎乘機車沿西平路北
    往南行駛發生事故，肇事前沒發現對方，當時我看車子均沒
    動作才起步，但剛走就撞上了等語(警卷第15頁)，警方並依
    被告所述其行向繪製第1份道路交通事故現場圖(警卷第25頁
    )。雖被告於案發約5個月後之110年10月15日再次製作警詢
    筆錄，改稱遭告訴人從左後方撞擊，員警並依其所述繪製第
    2份道路交通事故現場圖(警卷第27頁)，然被告談話紀錄表
    上不但有其捺印，又警方無擅自捏造不實談話紀錄表之動機
    ，足認警方係依據被告所陳而為談話紀錄表上之記載，又無
    證據證明被告第1次警詢之供述係出於強暴、脅迫、利誘、
    詐欺、疲勞訊問、違法羈押或其他不正之方法，且所述情節
    恰與告訴人證稱被告由路旁起駛之證詞一致，是被告於案發
    當日之談話紀錄內容應較為可採，被告、辯護人辯稱被告係
    在路旁遭告訴人機車追撞，不足採信。又辯護人雖稱救護車
    行車紀錄器、現場照片所顯示之機車停放位置都已經移動過
    ，無法證明被告有將機車騎到車道上云云，惟告訴人證稱其
    案發後機車並未移動等語如前，又被告亦稱告訴人之機車並
    未倒地，於案發後告訴人機車就停著，人坐在機車上等語(
    本院卷第164頁)，足見告訴人之機車並無需要牽起而導致移
    動位置之情形，再者，若依被告所述告訴人機車騎進路旁，
    縱有移動，依常情當不會刻意整臺機車移動到車道上停放而
    阻礙交通，故辯護人徒稱機車已經移動卻未提出相關證據以
    實其說，自難採憑。
　⒋被告雖於偵查中提出其所拍攝其機車左後方護蓋擦痕照片(偵
    卷第23頁)，佐證係遭告訴人從左後方撞擊之辯解，然除被
    告說法外，無其他客觀證據可證明該擦痕確為告訴人機車撞
    擊所造成，不足採為對被告有利之證據。此外，被告稱當日
    本案報案人莊耿威見其案發後被機車壓住，有幫忙將其攙扶
    起，其可以證明其機車案發後是在路旁云云(本院卷第91頁
    、第166頁)，惟證人莊耿威於本院審理時證稱：我從郵局出
    來看到車禍已經發生完，機車倒在地上，我問被告要不要報
    警他說要，但我沒有扶機車或移動機車，我不記得機車倒地
    位置在車道內、車道外或壓在白線上等語(本院卷第185頁至
    第187頁)，是證人莊耿威並未目擊案發經過，復就機車倒地
    情狀、是否遭移動均無記憶，亦無從以其證詞為被告有利之
    認定。
　⒌起駛前應顯示方向燈，注意前後左右有無障礙或車輛行人，
    並應讓行進中之車輛行人優先通行，道路交通安全規則第89
    條第1項第7款定有明文。被告騎乘機車上路，對於上開規定
    不得諉為不知。又依案發當時天候晴、日間自然光線、柏油
    路面乾燥、無缺陷、無障礙物、視距良好等情形，有卷附現
    場照片可資佐證，客觀上無不能注意之情事，其竟疏於注意
    ，未注意有無車輛，且未讓行進中之告訴人機車優先通行，
    貿然自路旁起駛肇致2車碰撞，自有應注意、能注意而不注
    意之過失責任甚明。另本案經交通部公路總局嘉義區監理所
    嘉雲區行車事故鑑定會鑑定，及交通部公路總局車輛行車事
    故鑑定覆議會覆議結果，均認為「一、劉小柔駕駛普通重型
    機車，由路旁起駛時，未注意行進中之車輛並讓其先行，為
    肇事原因。二、張世賢駕駛普通重型機車，無肇事因素。」
    有鑑定意見書、覆議意見書各1份在卷可參，亦同本院之認
    定。
　⒍被告、辯護人雖另辯稱告訴人所受傷勢係告訴人機車把手撞
    到所致，與被告無關云云，惟被告有上開過失行為，致2車
    相撞，告訴人機車把手才會因此撞擊告訴人腹部，經論述如
    前，又告訴人於案發後隨即於同日上午10時11分前往醫院急
    診，經診斷受有腹壁鈍挫傷之傷害，有國立成功大學醫學院
    附設醫院斗六分院110年5月3日中文診斷證明書1紙在卷可查
    (警卷第17頁)。是若無被告過失行為導致本案事故，則告訴
    人不會受有上開傷勢，是告訴人受傷與被告過失犯行具有相
    當因果關係，至為明確，被告、辯護人所辯無從採憑。
  ㈢綜上，被告上開過失駕駛行為，導致告訴人受有事實欄所載
    之傷勢，被告之過失行為與告訴人之傷害結果間具有相當因
    果關係，應屬明確。被告所辯顯屬事後卸責之詞，不足採信
    。本案事證明確，被告犯行堪以認定，應依法論科。
二、論罪科刑之理由
  ㈠核被告所為，係犯刑法第284條前段之過失傷害罪。
  ㈡被告肇事後於有偵查犯罪職權之機關或公務員發覺前，主動
    向員警坦承其為車禍肇事之人，有雲林縣警察局斗六分局交
    通小隊道路交通事故肇事人自首情形紀錄表1紙在卷可查（
    警卷第33頁），堪認符合自首要件，爰依刑法第62條前段規
    定，減輕其刑。
  ㈢爰審酌被告騎乘機車上路，本應遵守交通法規，以保護自己
    及其他用路人之生命身體安全，卻疏未注意，不慎與告訴人
    發生車禍事故，使告訴人因此受有前開傷勢，所為不該。另
    考量被告犯後始終未能面對己過，告訴人因案而南北往返奔
    波；並參酌被告為肇事原因，及告訴人所受傷勢幸非嚴重；
    再衡及被告亦因本案車禍受有右側橈骨頭移位性骨折、右側
    旋轉肌腱大範圍破裂等傷勢，有診斷證明書1份在卷可參(警
    卷第19頁)，又被告曾於準備程序中表示願意賠償告訴人，
    雙方本已合意和解金額，惟最終因和解細節無共識而未成立
    和解(本院卷第89頁)；此外參以被告無前科，有臺灣高等法
    院被告前案紀錄表1紙在卷可按(本院卷第149頁)，是其素行
    尚可，與被告自陳高職畢業，育有2名子女，原為工務助理
    ，目前在家休養無工作等一切情狀(本院卷第197頁、第198
    頁)，量處如主文所示之刑，並諭知易科罰金之折算標準。
據上論斷，應依刑事訴訟法第299條第1項前段，判決如主文。
本案經檢察官黃立宇提起公訴，檢察官黃立夫、林豐正到庭執行
職務。
中　　華　　民　　國　　111 　年　　6 　　月　　14　　日
                  刑事第二庭   法  官   黃麗竹 
以上正本證明與原本無異。                               
如不服本判決應於收受判決後20日內向本院提出上訴書狀，並應
敘述具體理由；其未敘述上訴理由者，應於上訴期間屆滿後20日
內向本院補提理由書（均須按他造當事人之人數附繕本）。「切
勿逕送上級法院」。
告訴人或被害人如不服判決，應備理由具狀向檢察官請求上訴，
上訴期間之計算，以檢察官收受判決正本之日起算。       
　　　　　　　　　             書記官   黃巧吟　　　　　
中　　華　　民　　國　　111 　年　　6 　　月　　14　　日
附錄本案論罪科刑法條全文：
中華民國刑法第284條
因過失傷害人者，處1年以下有期徒刑、拘役或10萬元以下罰金
；致重傷者，處3年以下有期徒刑、拘役或30萬元以下罰金。